【裁判字號】    92,交上易,494
【裁判日期】    920806
【裁判案由】    過失致死
【裁判全文】
臺灣高等法院臺南分院刑事判決            九十二年度交上易字第四九四號    Ｇ
      上  訴  人
      即  被  告  甲  ○  ○
右上訴人因過失致死案件，不服臺灣臺南地方法院九十一年度交訴字第二七號中華
民國九十二年四月二十四日第一審判決（起訴案號：臺灣臺南地方法院檢察署九十一
年度偵字第九二二九號），提起上訴，本院判決如左：
    主  文
上訴駁回。
    事  實
一、甲○○於民國（下同）九十一年七月六日晚間十一時十分許，駕駛車號７Ｊ─３
    ６７５號自小客車搭載黃家琍至台南市○○路之「黃金海岸」海邊遊玩，並將該
    輛自小客車由北朝南順向沿濱南路南濱高幹一一六號電桿對面路邊（慢車道旁）
    停放，嗣於同日晚間十一時四十五分許，甲○○準備駕車離開，欲開啟左前車門
    進入駕駛座時，本應注意汽車停車向外開啟車門時，應注意行人、車輛，並讓其
    先行，而依當時情形，客觀上又無不能注意之情事，其能注意竟疏未注意後方有
    無來車即貿然開啟左前車門，適吳春梅無照騎乘車號ＺＷＧ─３０９號輕型機車
    ，沿濱南路由北向南自後駛來，吳春梅本亦應注意自己並未考領機車駕照不得行
    駛機車上路，且飲用酒類後其吐氣所含酒精濃度超過每公升０‧二五毫克以上者
    ，不得騎該機車及騎車行駛時，應注意車前狀況，並隨時採取必要之安全措施，
    而依當時情形，客觀上亦無不能注意之情事，詎能注意而竟因不勝酒力而疏於注
    意該處路邊有車輛停放，會有駕駛人開啟車門上下人車之車前狀況，未採取減速
    慢行以保持隨時可以煞停之安全措施，仍貿然持速直行，致其機車車頭迎面撞上
    甲○○所正開啟向外之左前車門，吳春梅並因而人車倒地，受有頭部撞挫傷併顱
    內出血，而甲○○亦因此受有頭、右肩、右腿、髖部鈍傷、右手掌開放性傷口等
    傷害而一併經送醫急救，經醫師抽取吳春梅血液送驗後，測得其血液中酒精濃度
    經換算為吐氣所含酒精濃度已高達每公升０．九七毫克。車禍事故發生後，台南
    市警察局交通隊警員林泓仕到場測繪照相並至醫院處理，在警員尚不知何人為肇
    事車輛之駕駛人前，甲○○在醫院內主動表示其為駕駛人並自首犯行，接受裁判
    。而吳春梅雖經送醫救治，仍延至同年月十一日上午六時五分許不治死亡。
二、案經甲○○自首由臺灣台南地方法院檢察署檢察官據報相驗後偵查起訴。
      理      由
一、訊據上訴人即被告甲○○（下稱被告）固於本院調查及審理時對伊於右開時、地
    停車開啟車門發生碰撞車禍，過失致被害人吳春梅因之死亡之事實等情坦承不諱
    （見本院九十二年六月二十日訊問筆錄、同年七月二十三日審判筆錄），並有道
    路交通事故調查報告表一紙及道路交通事故現場蒐證照片十六幀在卷可資佐證（
    見相驗卷第十二頁至第十六頁）。而被害人吳春梅係因本件車禍不治死亡，亦經
    臺灣台南地方法院檢察署檢察官督同檢驗員相驗明確，並製有勘驗筆錄、驗斷書
    及相驗屍體證明書等附卷可憑（見同上卷第十八頁、第二四頁、第二五頁至二八
    頁），又被害人吳春梅於案發後二日凌晨零時許經醫院測得其血液中酒精濃度為
    一九五．二四ｍｇ／ｄｌ，有台南市立醫院檢驗報告單一紙在卷可稽，經換算為
    吐氣所含酒精濃度已達每公升０．九七毫克（即１９５．２４ｍｇ／ｄｌ除以１
    ０００為０．１９５％再乘以５即為０．９７ｍｇ／ｌ），已超出法律容許之每
    公升０．二五毫克甚多，足見被害人吳春梅確有酒醉駕車之事實無訛（同上卷第
    九頁）。又被害人吳春梅並未考領過機車駕照乙節，亦有交通部公路總局嘉義區
    監理所台南監理站九十一年十月二十四日（九一）嘉監南字第九一二二０七一號
    函一紙在卷可稽（見原審卷第十三頁）。另徵諸卷附之前開車損現場相片，被告
    之自小客車係左前車門凹損、左後車門擦損，而被害人吳春梅之機車則係前飾板
    破裂掉落、左側車身擦損，而被告自小客車左前車門開啟處旁側邊確有與被害人
    吳春梅機車撞擊後之凹損痕跡等情，亦經證人即本件車禍現場處理員警林泓仕於
    原審審訊時到庭陳證明確（見原審卷第二六頁），並有汽車修理廠之負責人陳政
    毅於警訊中供述車損情形可按（見相驗卷第三五頁），足見被告確係在開啟自小
    客車左前車門時與被害人之機車車頭迎面撞擊無訛。
二、按汽車（均含機車）行駛時，駕駛人應注意車前狀況，並隨時採取必要之安全措
    施；汽車停車向外開啟車門時，應注意行人、車輛，並讓其先行；機車駕駛人飲
    用酒類後其吐氣所含酒精濃度超過每公升０‧二五毫克以上者，不得駕車，道路
    交通安全規則第九十四條第三項、第一百十二條第一項第十五款、第一百十四條
    第二款分別定有明文。查被告有經正常程序考領駕駛執照，為有駕駛經驗之人，
    對於上開交通安全規則自知之甚稔，而被害人吳春梅既行駛機車上路，對於上開
    交通安全規則亦理應知悉，俱為其等應注意之事項，而肇事當時天候晴朗、雖係
    夜間但有照明、且係柏油路面、四線道、標線清晰、並有快、慢、機車道劃分、
    路面乾燥、無缺陷及障礙物、視距良好、限速六十公里，有前開道路交通事故調
    查報告表載明可考，據此判斷，足見依當時狀況被告及被害人吳春梅客觀上並無
    不能注意之情狀，是被告本應注意並能注意汽車停車向外開啟車門時，應注意行
    人車輛並讓其先行，竟疏未注意其後方有無來車即貿然開啟左前車門，而被害人
    吳春梅亦應注意且能注意其未考領駕照不得行車上路而仍無照騎車，且酒後騎駛
    機車竟因不勝酒力而疏於注意該處路邊有車輛停放，可能會有駕駛人開啟車門上
    下人車之車前狀況，未採取減速慢行以保持隨時可以煞停之安全措施，仍貿然持
    速直行，致與被告所開啟向外之左前車門發生撞擊而人車倒地，被害人吳春梅並
    因之不治死亡，被告及被害人吳春梅本身均有違前開規定之注意義務，其二人均
    顯有過失，臺灣省台南區車輛行車事故鑑定委員會及臺灣省車輛行車事故覆議鑑
    定委員會亦均為相同之認定，並鑑定被告與被害人吳春梅同為肇事原因，有各該
    委員會南鑑字第九一０九四０號鑑定意見書及九十二年一月十六日府覆議字第九
    一二七九一號函在卷可憑（見相驗卷第四七頁、原審卷第三八頁）。雖被害人吳
    春梅亦與有過失，然本件車禍被告既有過失，自不能因此解免被告過失之咎。又
    本件被害人吳春梅係因此次車禍不治死亡，是被告之過失行為，與被害人之死亡
    結果間，具有相當因果關係，亦無疑義。從而，本件事證已甚明確，被告前揭犯
    行，堪以認定。
三、核被告所為，係犯刑法第二百七十六條第一項之過失致人於死罪。其在肇事後未
    被有偵查權之公務員或機關發覺其為犯嫌前，在醫院向到場處理之警員自承犯行
    ，進而接受裁判，此業經被告供明在卷可按，並經證人即本件車禍現場處理員警
    林泓仕到庭陳證無訛，被告行為合乎自首之要件，應依刑法第六十二條前段減輕
    其刑。
四、原審以被告事證已臻明確，因予適用刑法第二百七十六條第一項、第六十二條前
    段、第四十一條第一項前段，罰金罰鍰提高標準條第一條前段、第二條，審酌被
    告之品行、應負過失責任之程度、造成被害人死亡之結果及其犯後之態度尚稱良
    好，惟尚未與死者家屬達成民事和解（認被害人家屬要求過高）等一切情狀，量
    處有期徒刑六月，並諭知易科罰金之折算標準，核其認事用法俱無不合，量刑亦
    稱妥適。被告上訴意旨猶執陳詞，空言指摘原判決量刑過重不當，請求撤銷原判
    決，並無可取，為無理由，應予駁回。
據上論結，應依刑事訴訟法第三百六十八條，判決如主文。
本案經檢察官羅清溪到庭執行職務。
中    華    民    國      九十二      年      八      月      六        日
          臺灣高等法院臺南分院刑事第二庭
                                      審判長法官  黃    崑    宗
                                            法官  葉    居    正
                                            法官  莊    俊    華
右正本證明與原本無異。
不得上訴。
                                      法院書記官  廖    明    娟
中    華    民    國      九十二      年      八      月     十二       日
附錄：本件論罪科刑法條
刑法第二百七十六條：
因過失致人於死者，處二年以下有期徒刑、拘役或二千元以下罰金。
從事業務之人，因業務上之過失犯前項之罪者，處五年以下有期徒刑或拘役，得併科
三千元以下罰金。


司法院資訊處製作；財團法人民間司法改革基金會備份。
